臺灣高雄地方法院民事判決　　　　　　 95年度重訴字第186號
原　　　告　臺灣銀行股份有限公司
法定代理人　戊○○
訴訟代理人　甲○○
複　代理人　施旭錦律師
被　　　告　乙○○
訴訟代理人　王程風律師
被　　　告　丁○○
訴訟代理人　丙○○
上列當事人間請求交還土地等事件，本院於民國96年12月7 日言
詞辯論終結，判決如下：
    主    文
被告丁○○應將坐落如附表編號一、四、六所示土地上之建物拆
除；被告丁○○、乙○○應將如附表所示之土地返還原告。
被告丁○○應給付原告新臺幣貳佰陸拾萬玖仟伍佰陸拾貳元及
自民國九十五年九月二十一日起至清償日止按年息百分之五計算
之利息，並應自民國九十五年五月十六日起至拆屋還地之日止，
按月給付原告新臺幣肆萬仟玖佰玖拾元。
原告其餘之訴駁回。
訴訟費用由被告丁○○負擔百分之五十、被告乙○○負擔百分之
十，餘由原告負擔。
本判決第一項於原告以新臺幣壹仟壹佰零貳萬元供擔保後，得假
執行；但被告如以新臺幣仟佰零柒萬元供擔保後，得免為假
執行。
本判決第二項於原告以新臺幣捌拾捌萬元供擔保後，得假執行；
但被告丁○○如以新臺幣貳佰陸拾萬玖仟伍佰陸拾貳元供擔保
後，得免為假執行。
原告其餘假執行之聲請駁回。
    事實及理由
壹、程序方面
一、按當事人喪失訴訟能力或法定代理人死亡或其代理權消滅者
    ，訴訟程序在有法定代理人或取得訴訟能力之本人，承受其
    訴訟以前當然停止；第168 條至第172 條及前條所定之承受
    訴訟人，於得為承受時，應即為承受之聲明，民事訴訟法第
    170 條、第175 條第1 項分別定有明文。查本件起訴後，原
    告臺灣銀行股份有限公司之法定代理人變更為戊○○，此有
    銀行營業執照1 紙在卷可查（見本院卷第175 頁），其聲明
    承受訴訟，依法即無不合，先予敘明。
二、次按訴狀送達後，原告不得將原訴變更或追加他訴，但請求
    之基礎事實同一者，擴張或減縮應受判決事項之聲明者，不
    甚礙被告之防禦及訴訟之終結者，不在此限，民事訴訟法第
    255 條第1 項第2 款、第3 款、第7 款定有明文。而所謂請
    求之基礎事實同一，係指變更或追加之訴與原訴之原因事實
    ，有其社會事實上之共通性及關聯性，而就原請求所主張之
    事實及證據資料，於變更或追加之訴得加以利用，且無害於
    他造當事人程序權之保障，俾符訴訟經濟者稱之（最高法院
    91年度抗字第648 號裁定意旨可資參照）。查本件原告起訴
    時，就拆屋還地部分，原主張被告乙○○應將坐落如附表編
    號1 至3 所示土地上之建物（面積28平方公尺）拆除，並將
    土地騰空返還原告，另應將如附表編號4 至7 所示土地騰空
    返還原告（詳本院卷第3 頁）；嗣因被告乙○○辯稱上開土
    地上之貨櫃屋均為被告丁○○所有，原告乃於民國95年8 月
    11日遞狀追加丁○○為被告，並配合地政機關複丈成果，變
    更追加聲明為：被告乙○○、丁○○應將坐落如附表編號1
    、4 、6 所示土地上之建物拆除後，並將土地騰空返還原告
    （詳本院卷第75、76頁）；另為求紛爭解決一次性，又於96
    年7 月27日遞狀追加：被告乙○○、丁○○應將如附表編號
    2 、3 、5 、7 所示之土地交還原告（詳本院卷第184 至18
    5 頁）；再於96年10月25日準備程序時，減縮被告乙○○應
    拆除坐落如附表編號1 、4 、6 所示土地上之建物之聲明（
    詳本院卷第209 頁）；嗣雖又於96年11月29日追加被告乙○
    ○應拆除上開建物之聲明（詳本院卷第222 頁），惟又於96
    年12月7 日減縮此部份聲明（詳本院卷第235 頁）。經核原
    告上開變更及追加之訴，有其社會事實上之共通性及關聯性
    ，且原告起訴時主張之事實及證據資料，於追加及變更之訴
    得加以利用，並無礙於被告程序之保障，其追加及變更之訴
    與原訴請求之基礎事實同一，揆諸前開說明，自應准許。另
    原告就返還相當於租金之不當得利部分，原起訴請求被告乙
    ○○給付新臺幣（下同）5,279, 123元，及自起訴狀繕本送
    達之翌日起至清償日止，按週年利率5%計算之利息，並自95
    年5 月16日起至拆屋還地之日止，按月給付87,9 86 元（詳
    本院卷第3 頁）；嗣於95年8 月11日變更為被告乙○○、丁
    ○○應給付原告4,584,998 元，及自起訴狀繕本送達之翌日
    起至清償日止，按週年利率5%計算之利息，並自95年5 月16
    日起至拆屋還地之日止，按月給付原告76,417元（詳本院卷
    第75、76頁）；後於96年5 月10日準備程序時，就被告乙○
    ○應給付相當於租金之不當得利部分，減縮為自92年6 月15
    日起算（詳本院卷第167 頁）；再於96年11月29日變更此部
    份訴之聲明為：被告乙○○應給付原告3,157,776 元，及自
    起訴狀繕本送達之翌日起至清償日止，按週年利率5%計算之
    利息，並自95年5 月16日起至拆屋還地之日止，按月給付原
    告87,986元。被告丁○○應給付原告5,279,123 元，及自起
    訴狀繕本送達之翌日起至清償日止，按週年利率5%計算之利
    息，並自95年5 月16日起至拆屋還地之日止，按月給付原告
    87,986元。上開請求如被告乙○○、丁○○其中1 人已履行
    給付，其他被告在給付範圍內免給付之義務（詳本院卷第
    222 頁、第223 頁），經核與上述規定相符，應予准許。
貳、實體方面
一、原告主張：如附表所示土地（下稱系爭土地）均為原告所有
    ，其中如附表編號1 所示土地，前經訴外人呂文雄搭建如附
    圖所示編號A 部分，面積125 平方公尺之貨櫃屋。嗣呂文雄
    於78、79年間，將如附表編號1 至3 所示占有之土地及上開
    貨櫃屋讓與被告丁○○。另如附表編號4 、6 所示土地，前
    經搭建如附圖所示編號D 部分，面積81平方公尺及如附圖所
    示編號F 部分，面積4 平方公尺之貨櫃屋，並由訴外人葉鴻
    信於77年間，將上開貨櫃屋及如附表編號4 至7 所示占有之
    土地讓與被告丁○○。嗣被告丁○○於92年6 月間入監服刑
    前，將系爭土地及貨櫃屋交由被告乙○○看管，由被告乙○
    ○占用。後被告乙○○於95年3 月間出租坐落如附表編號4
    、6 所示土地上之貨櫃屋。被告2 人占用前開土地並無正當
    權源，原告本於所有權人之地位，自得請求被告丁○○拆除
    房屋，並請求被告丁○○、乙○○返還系爭土地。另被告丁
    ○○、乙○○占用系爭土地，受有相當於租金之不當得利，
    致原告受有損害，原告自得請求被告丁○○返還自90年5 月
    15 日 起至95年5 月15日止，被告乙○○返還自92年6 月15
    日起至95年5 月15日止，及其等2 人自95年5 月16日起至拆
    屋還地之日止所受之不當得利，爰依民法第767 條及第179
    條前段規定，訴請被告拆屋還地及給付上開不當得利。為此
    聲明: (一)被告丁○○應將坐落如附表編號1 、4 、6 所示土
    地上之建物拆除；被告丁○○、乙○○應將上開土地返還原
    告。(二)被告丁○○、乙○○應將如附表編號2 、3 、5 、7
    所示土地交還原告。(三)被告乙○○應給付原告3,157,776 元
    ，及自起訴狀繕本送達翌日起至清償日止，按週年利率5%計
    算之利息，並自95年5 月16日起至還地之日止，按月給付原
    告87,986元。(四)被告丁○○應給付原告5,279,123 元，及自
    起訴狀繕本送達翌日起至清償日止，按週年利率5%計算之利
    息，並自95年5 月16日起至拆屋還地之日止，按月給付原告
    87 ,986 元。(五)第3 項、第4 項所命被告給付部分，如被告
    乙○○、丁○○其中1 人已履行給付，其他被告在給付範圍
    內免給付之義務。(六)願供擔保，請准宣告假執行。
二、被告乙○○則以：如附表編號1 至3 所示土地，原為訴外人
    彭宗伯所占用，嗣彭宗伯將上開土地之耕作權讓與訴外人呂
    文雄，呂文雄占用上開土地期間，搭蓋貨櫃屋於其上，嗣呂
    文雄再將上開土地之占有及其上貨櫃屋轉讓被告丁○○；另
    如附表編號4 至7 所示土地原為訴外人葉鴻信所占用，迨於
    77年間，葉鴻信將上開土地上之占有及地上物轉讓被告丁○
    ○。後被告丁○○於92年間入監服刑前，囑託被告乙○○代
    為看管系爭貨櫃屋，並同意被告乙○○出租系爭房地收取租
    金。被告乙○○僅係代被告丁○○管理系爭貨櫃屋，並未占
    用系爭土地，自不負拆屋還地之義務。且如附表編號4 至7
    所示土地部分，應為臺灣高等法院高雄分院84年度重上更(八)
    字第53號（被告乙○○之訴訟代理人誤載為84年上更(八)字第
    53號）判決之既判力所及。又縱認前開土地為被告乙○○占
    有，然如附表編號1 所示土地上之建物始終無人租賃；如附
    表編號4 、6 所示土地上之建物遲至95年3 月間起始以每月
    15,000元之租金出租，自96年3 月1 日起租金更降為每月13
    ,500 元 ，原告請求不當得利，應以此為度，超過部分應無
    理由等語置辯。被告丁○○則以: 渠入監前，僅囑託被告乙
    ○○看管系爭房地，並未同意被告乙○○出租系爭貨櫃屋，
    不知被告乙○○私下出租系爭貨櫃屋，亦未取得租金等語置
    辯。並均聲明: (一)原告之訴駁回。(二)如受不利判決，願供擔
    保請准予宣告免為假執行。
三、原告主張系爭土地為其所有，其上建物係被告丁○○分別向
    訴外人呂文雄、葉鴻信購得，被告丁○○於92年間再將系爭
    房地交由被告乙○○看管，惟被告乙○○、丁○○對系爭土
    地之占有使用均無正當權源；又被告乙○○自95年3 月間起
    ，將坐落如附表編號4 、6 所示土地上之建物，以其本人或
    其子洪士欣名義出租，每月租金原係15,000元，96年年初改
    為13,500元；坐落如附表編號1 所示土地上之建物則迄未出
    租之事實，有土地登記第二類謄本4 紙、拋棄書、同意書、
    地上物讓渡書各1 份、支票2 紙、房屋租賃契約2 份在卷可
    憑（詳本院卷第11至14頁、第37至39頁、第70頁、第239 頁
    ），並經本院會同高雄市政府地政處新興地政事務所派員測
    量在卷，有勘驗筆錄、複丈成果圖附卷可查（詳本院卷第53
    至61頁），並為被告所不爭執，堪信為真實。而被告仍執上
    開情詞置辯，則本件爭執即在：(一)被告就系爭土地上之建物
    有無事實上處分權？原告可請求何人拆除房屋？(二)系爭土地
    是否為被告所占有？占有之起始時間為何？原告應請求何人
    返還土地？(三)如附表編號4 至7 所示土地部分，是否為前案
    臺灣高等法院高雄分院84年度重上更(八)字第53號民事判決之
    既判力所及？(四)原告請求被告給付相當於租金之不當得利是
    否有理由？若有理由，得請求賠償之金額為何？
四、茲分述本院得心證之理由如下：
（一）被告就系爭土地上之建物有無事實上處分權？原告可請求
      何人拆除房屋？
   1、按稱不動產者，謂土地及其定著物，民法第66條第1 項定
      有明文。而所謂定著物，則係指非土地之構成部分，繼續
      附著於土地，而達一定經濟上目的，不易移動其所在之物
      而言。凡屋頂尚未完全完工之房屋，其已足避風雨，可達
      經濟上之使用目的者，即屬土地之定著物（最高法院63年
      度第6 次民庭庭推總會決議(一)參照）。查系爭建物係以貨
      櫃為結構，加蓋鐵皮屋頂，並增建磚造牆面，已不易移動
      其所在，而繼續附著於系爭土地上，有本院勘驗筆錄及現
      場照片可稽（詳本院卷第30頁、第53頁至第58頁），是上
      開貨櫃屋已繼續附著於土地，並可達一定經濟上使用之目
      的，揆諸前開說明，應為不動產甚明。
   2、次按房屋之拆除，為事實上之處分行為，未經辦理所有權
      第一次登記之建物，僅所有人或有事實上處分權之人方有
      拆除之權限。違章建築之讓與，雖因不能為移轉登記而不
      能為不動產所有權之讓與，但受讓人與讓與人間如無相反
      之約定，應認為讓與人已將該違章建築之事實上處分權讓
      與受讓人。如未經辦理登記之原始起造人，已將該建物出
      賣或贈與他人，並為移交，而失其事實上處分之權利者，
      自無從命其拆除該建物（最高法院92年度臺上字第1604號
      、86年度臺上字第2272號、85年度臺上字第3077號判決要
      旨參照）。
   3、經查，訴外人呂文雄於78、79年間，轉讓如附表編號1至3
      所示土地之占有及坐落如附表編號1 所示土地上之建物予
      被告丁○○；另訴外人葉鴻信於77年間，轉讓如附表編號
      4 至7 所示土地之占有及坐落如附表編號4 、6 所示土地
      上之建物予被告丁○○；系爭土地上之建物，均係前手搭
      蓋，被告丁○○均係向前手購得等情，已據被告丁○○到
      庭陳稱甚明（詳本院卷第104 頁、第105 頁、第235 頁）
      ，並有拋棄書、同意書、地上物讓渡書各1 份、支票2紙
      在卷可查（詳本院卷第37頁至第39頁），從而，被告丁○
      ○已取得系爭建物之事實上處分權甚明。又被告丁○○對
      於系爭土地並無占有使用之正當權源，此為兩造所不爭執
      ，是原告請求被告丁○○拆除系爭房屋，自有理由。
（二）系爭土地是否為被告所占有？占有之起始時間為何？原告
      應請求何人返還土地？
   1、原告主張被告乙○○、丁○○占有系爭土地，應共同負擔
      返還土地之責乙節，為被告所否認，被告乙○○辯稱：其
      僅受被告丁○○所託，代為管理系爭貨櫃屋，並未占有系
      爭土地云云。被告丁○○則以：原告曾表示待另案租佃爭
      議案件確定後即願意讓其買受或承租系爭土地云云置辯。
      惟按所有人對於無權占有或侵奪其所有物者，得請求返還
      之；對於妨害其所有權者，得請求除去之；有妨害其所有
      權之虞者，得請求防止之，民法第767 條定有明文。次按
      請求返還占有物之訴，固應以現在占有該物之人為被告，
      惟所稱占有，不惟指直接占有，即間接占有亦包括在內；
      稱委任者，謂當事人約定，一方委託他方處理事務，他方
      允為處理之契約，民法第528 條定有明文。故受任人基於
      委任關係對於物有管領之力者，為直接占有人，而非占有
      輔助人；又按對於物有事實上管領之力者，為占有人，民
      法第940 條定有明文。所謂對於物有事實上管領之力，如
      對於物已有確定及繼續之支配關係，或者已立於得排除他
      人干涉之狀態者，均可謂對於物已有事實上之管領力（最
      高法院87年度臺上字第213 號、86年度臺上字第1049號、
      95年 度臺上字第1124號判決要旨參照）。
   2、經查，被告丁○○分別於78、79年間及77年間，自訴外人
      呂文雄、葉鴻信等人受讓系爭土地之占有及其上建物乙節
      ，業如前述。又被告丁○○於92年6 月間入監服刑前，交
      代被告乙○○代為管理系爭土地，且允諾被告乙○○可將
      系爭土地整理後出租他人，所得租金供作被告乙○○生活
      所需，並交付系爭建物之鑰匙予被告乙○○等情，亦經被
      告丁○○、乙○○到庭陳稱甚詳（見本院卷第105 頁、第
      167 頁、第168 頁）。而被告乙○○自95年3 月1 日起出
      租坐落如附表編號4 、6 所示土地上之建物，按月收取租
      金乙情，亦為兩造所不爭執，並有租賃契約在卷可查（詳
      本院卷第70頁、第239 頁）。被告乙○○受被告丁○○委
      任而管理系爭房地，並持有系爭建物鑰匙，而可恣意出租
      系爭房地，足徵被告乙○○就系爭土地已有繼續之支配關
      係，且確有排除他人干涉之意思，依一般社會觀念，已足
      認其對系爭土地有事實上之管領力，徵諸前開說明，應認
      被告乙○○為系爭土地之直接占有人甚明。而被告丁○○
      占有如附表所示土地，且於服刑期間，將系爭房地交付被
      告乙○○看管，藉以維持其對系爭房地之事實上管領力，
      則被告丁○○應係系爭土地之間接占有人甚明。又被告2
      人對系爭土地之占有均無正當權源乙節，亦為兩造所不爭
      執，是原告本於所有權人之地位，對於無權占有其所有物
      者，自得請求返還之。
   3、綜上，被告丁○○分別自78、79年間及77年間起占有系爭
      土地，被告乙○○則自92年6 月間起占有系爭土地等節，
      應堪認定。原告本於所有權，訴請被告丁○○、乙○○將
      系爭土地返還原告，為有理由，應予准許。
（三）如附表編號4 至7 所示土地部分，是否為前案臺灣高等法
      院高雄分院84年度重上更(八)字第53號民事判決之既判力所
      及？
   1、按除別有規定外，確定之終局判決就經裁判之訴訟標的，
      有既判力；確定判決，除當事人外，對於訴訟繫屬後為當
      事人之繼受人者，及當事人或其繼受人占有請求之標的物
      者，亦有效力，民事訴訟法第400 第1 項、第401 條第1
      項分別定有明文。次按民事訴訟法第401 條第1 項所謂繼
      受人，依本院33年上字第1567號判例意旨，包括因法律行
      為而受讓訴訟標的之特定繼承人在內。而所謂訴訟標的，
      係指為確定私權所主張或不認之法律關係，欲法院對之加
      以裁判者而言。至法律關係，乃法律所定為權利主體之人
      ，對於人或物所生之權利義務關係。惟所謂對人之關係與
      所謂對物之關係，則異其性質。前者係指依實體法規定為
      權利主體之人，得請求特定人為特定行為之權利義務關係
      ，此種權利義務關係僅存在於特定之債權人與債務人之間
      ，倘以此項對人之關係為訴訟標的，必繼受該法律關係中
      之權利或義務人始足當之，同法第254 條第1 項亦指此項
      特定繼受人而言。後者則指依實體法規定為權利主體之人
      ，基於物權，對於某物得行使之權利關係而言，此種權利
      關係，具有對世效力與直接支配物之效力，如離標的物，
      其權利失所依據，倘以此項對物之關係為訴訟標的時，其
      所謂繼受人凡受讓標的物之人，均包括在內（最高法院61
      年臺再字第186 號判例要旨參照）。
   2、經查，被告丁○○自訴外人葉鴻信受讓如附表編號4 至7
      所示土地之占有乙節，已如前述。又原告前因訴外人彭宗
      堯等人轉租耕地，又不自任耕作，主張依耕地三七五減租
      條例第16條第2 項規定，原訂租約無效，因而訴請訴外人
      彭宗堯等人分別除去地上物，將所承租之土地（含系爭如
      附表編號4 至7 所示土地）交還原告。嗣經臺灣高等法院
      高雄分院以84年度重上更(八)字第53號判決訴外人彭黃均、
      彭雪芬、彭秉正、彭秉權、彭宗堯、彭宗伯、余彭素容、
      彭碧容、宋葉秋蘭（訴外人葉鴻信之承受訴訟人）、葉德
      材（訴外人葉鴻信之承受訴訟人）、曾彥槐、曾友哲、曾
      賢真應將如附表編號4 至7 所示土地交還原告等情，有該
      判決在卷可資佐證。又前案原告係以訴外人彭宗堯等人轉
      租耕地，不自任耕作，系爭耕地租約應全部無效為請求之
      原因，而以耕地出租人地位提起該請求交還耕地之訴訟，
      此有上開判決在卷可查，則依前開判例意旨，此種權利義
      務關係僅存在於特定之債權人與債務人之間，被告並非繼
      受該法律關係中之權利或義務人，依前開說明，自非為前
      案既判力所及。
（四）原告請求被告給付相當於租金之不當得利是否有理由？若
      有理由，得請求賠償之金額為何？
   1、被告丁○○部分：
 （1）按無法律上之原因而受利益，致他人受損害者，應返還其
      利益，民法第179 條前段定有明文。次按無權占有他人土
      地，可能獲得相當於租金之利益為社會通常之觀念（最高
      法院61年臺上字第1695號判例意旨可資參照）。經查，被
      告丁○○雖以：其並未出租系爭房地，亦未收取租金，自
      無不當得利云云置辯。然查，被告丁○○受讓系爭建物而
      無權占用系爭土地，業如前述，該房屋基地原應由被告丁
      ○○交付相當之代價始得使用，茲被告丁○○未支付任何
      代價而使用上開土地，自受有相當於租金之利益，其無法
      律上之原因受利益致原告受有損害，應返還其利益，其所
      受利益為使用本身，而依其性質不能返還時，揆諸前揭判
      例，核以「相當之租金」為其返還之價額，原告自可向被
      告丁○○請求相當於租金之不當得利。又查本件被告丁○
      ○對原告主張其無權占有為爭執，並拒絕返還所占有之土
      地，詳如前述，則原告除就已屆期之不當得利債權得請求
      被告丁○○履行外，對於起訴時，尚未屆至之不當得利債
      權，自得一併請求之。
 （2）再按城市地方之房屋租金及建築房屋之基地租金，依土地
      法第97條第1 項規定，以不超過土地及其建築物申報價額
      年息10％為限，而其所謂土地價額，依土地法施行法第25
      條規定，係指法定地價而言，所謂法定地價，依土地法第
      14 8條規定，係指土地所有權人依土地法所申報之地價。
      另土地法第97條第1 項之所謂年息10％為限，乃指租金之
      最高限額而言，要無必須照申報價額年息10％計算之，尚
      須斟酌基地之位置，工商繁榮程度、使用人利用基地之經
      濟價值、所受利益，彼等關係及社會感情等情事，以為決
      定（最高法院68年臺上字第371 號判例意旨參照）。經查
      ，被告丁○○無權占用如附表編號1 、2 、4 、5 所示土
      地，上開土地於89年及93年之申報地價均為每平方公尺44
      ,266 元 ；另無權占用如附表編號3 、6 、7 所示土地，
      該部分土地於89年及93年之申報地價均為12,800元，此有
      地價第二類謄本可稽（詳本院卷第26頁至第29頁）。本院
      審酌系爭土地位在高雄市區，前方面臨中山二路，為高雄
      市區○○○○道，後方面臨停車場，停車場旁為新田路19
      9 巷道路，交通便利，市況繁榮，生活機能完善，惟因中
      山二路為施工工地，影響車輛進出；又被告丁○○於92年
      6 月19日入監服刑，此有臺灣高等法院在監在押全國紀錄
      表可查，其後並無過問系爭土地事宜；且系爭貨櫃屋，屋
      況破舊，除坐落如附表編號4 、6 所示土地上之建物經被
      告乙○○於95年3 月間出租迄今，餘均無人使用、居住，
      且被告乙○○出租房屋，每月僅得租金15,000元，96年3
      月1 日起租金減為每月13,500元等節，此經本院勘驗屬實
      （詳本院卷第54頁），復有現場相片、土地複丈成果圖、
      房屋租賃契約書在卷可憑（詳本院卷第30頁、第56頁至第
      61頁、第70頁、第239 頁），認應以上開土地申報地價年
      息5 ％計算相當於租金之不當得利為適當。從而，被告丁
      ○○自90年5 月15日起至95年5 月15日止，應給付原告相
      當於租金之不當得利應為2,639,562 元（其計算式如下：
      146 ×44,266×5%×5 ＋16×12,800×5%×5 ＋85×44,2
      66×5%×5 ＋10×12,800×5%×5 ，小數點以下四捨五入
      ），及自起訴狀繕本送達之翌日即95年9 月21日起至清償
      日止之遲延利息，自有理由。又被告丁○○自95年5 月16
      日起至拆屋還地之日止，則應按月給付原告43,993元（其
      計算式如下：146 ×44,266×5%÷12＋16×12,800×5%
      ÷12＋85×44,266×5%÷12＋10×12,800×5%÷12，小數
      點以下四捨五入）。從而，原告請求被告丁○○返還相當
      於租金之利益金額於前開範圍內，為有理由，應予准許，
      逾該範圍之請求，則屬無據，不應准許。
   2、被告乙○○部分：
 （1）按依不當得利之法則請求返還不當得利，以無法律上之原
      因而受利益，致他人受有損害為其要件；又所謂受利益致
      他人受損害，必須受利益與受損害之間，有因果關係存在
      ，其間有無因果關係，應視受利益之原因事實，與受損害
      之原因事實，是否同一事實為斷，如非同一事實，縱令兩
      事實之間有所牽連，亦無因果關係；如無直接因果關係，
      即無不當得利可言；又上訴人所有上開土地上之房屋係由
      訴外人余松濤所建，為原審合法確定之事實，則上訴人因
      不能使用土地而受利益者為余松濤，縱被上訴人得余松濤
      同意而占有上開地上房屋而受利益，與上訴人所受損害之
      間亦無直接因果關係。上訴人依不當得利之法律關係，請
      求被上訴人返還其利益，自屬無從准許（最高法院48年度
      臺上字第1555號判決、53年臺上字第2661號判例、82年度
      臺上字第1731號判決參照）。
 （2）經查，坐落如附表編號1 、4 、6 所示土地上之建物係被
      告丁○○所有，被告乙○○自92年6 月間起受託管理系爭
      房地，因而占有如附表所示土地及其上建物，業如前述。
      則被告乙○○雖占有上開房地，然致原告因不能使用土地
      而受利益者為間接占有人被告丁○○，縱被告乙○○得被
      告丁○○同意而直接占有上開房地，與原告不能使用系爭
      土地所受損害之間亦無直接因果關係。再者，被告乙○○
      經被告丁○○應允，得以出租系爭房地收取租金，嗣於95
      年3 月1 日起出租系爭609-2 、609-5 地號土地及其上建
      物等節，已如前述，而被告乙○○既係經由間接占有人被
      告丁○○同意出租上開房地，因而收取租金獲得利益，係
      本於合法租賃所得，況其出租上開房地，並未增加原告因
      不能使用土地而生之損害。從而，原告依民法第179 條不
      當得利之法律關係，請求被告乙○○給付使用如附表所示
      土地可得相當於租金之不當得利，於法無據，不應准許。
五、綜上所述，原告本於所有權請求被告丁○○應將坐落如附表
    編號1 、4 、6 所示土地上之建物拆除；並應與被告乙○○
    將如附表所示土地返還原告，及被告丁○○應給付原告相當
    於租金之不當得利2,639,562 元及自95年9 月21日起至清償
    日止按年息5%計算之利息，並自95年5 月16日起至拆屋還地
    之日止，按月給付原告相當於租金之不當得利43,993元為有
    理由，應予准許，其餘請求則無理由，應予駁回。
六、原告與被告丁○○分別陳明願供擔保聲請宣告假執行及免為
    假執行，就原告訴勝部分，均核無不合，爰分別酌定相當之
    擔保金額准許之，至原告敗訴部分，其假執行之聲請即失所
    依附，應併予駁回。
七、本件事證已臻明確，兩造其餘主張、陳述及所舉證據，於本
    判決之結果已無影響，爰不逐一論述。
八、據上論結，本件原告之訴為一部有理由，一部無理由，依民
    事訴訟法第79條、第85條第1 項但書，第390 條第2 項、第
    392 條第2 項，判決如主文。
中　　華　　民　　國　　96　　年　　12　　月　　21　　日
                  民事第一庭審判長法  官  陳嘉惠
                                  法  官  鄭峻明
                                  法　官　謝梨敏
正本係照原本作成。
如不服本判決，應於送達後20日內，向本院提出上訴狀並表明上
訴理由，如於本判決宣示後送達前提起上訴者，應於判決送達後
10日內補提上訴理由書（須附繕本）。
中　　華　　民　　國　　96　　年　　12　　月　　21　　日
                                  書記官　何明昌
附表一：
┌──┬────┬─────────┬───────────┬────┐
│編號│土地所在│土 地 坐 落 位 置 │    使  用  狀  況    │ 面  積 │
│    │位置    │                  │                      │        │
├──┼────┼─────────┼───────────┼────┤
│ 1  │如附圖所│高雄市苓雅區過田子│搭蓋建物，建物門牌號碼│125 平方│
│    │示編號A │段606-1地號       │高雄市○○○路537 號  │公尺    │
├──┼────┼─────────┼───────────┼────┤
│ 2  │如附圖所│高雄市苓雅區過田子│空地                  │21平方公│
│    │示編號B │段606-1地號       │                      │尺      │
├──┼────┼─────────┼───────────┼────┤
│ 3  │如附圖所│高雄市苓雅區過田子│空地                  │16平方公│
│    │示編號C │段606-3地號       │                      │尺      │
├──┼────┼─────────┼───────────┼────┤
│ 4  │如附圖所│高雄市苓雅區過田子│搭蓋建物，建物門牌號碼│81平方公│
│    │示編號D │段609-2地號       │高雄市○○○路515 號  │尺      │
├──┼────┼─────────┼───────────┼────┤
│ 5  │如附圖所│高雄市苓雅區過田子│空地                  │4 平方公│
│    │示編號E │段609-2地號       │                      │尺      │
├──┼────┼─────────┼───────────┼────┤
│ 6  │如附圖所│高雄市苓雅區過田子│搭蓋建物，建物門牌號碼│4 平方公│
│    │示編號F │段609-5地號       │高雄市○○○路515 號  │尺      │
├──┼────┼─────────┼───────────┼────┤
│ 7  │如附圖所│高雄市苓雅區過田子│空地                  │6 平方公│
│    │示編號G │段609-5地號       │                      │尺      │
└──┴────┴─────────┴───────────┴────┘
